【裁判字號】    97,訴,2419
【裁判日期】    970819
【裁判案由】    偽造文書等
【裁判全文】
臺灣臺中地方法院刑事判決              97年度訴字第2419號
公  訴  人  臺灣臺中地方法院檢察署檢察官
被      告  丙○○
                    （現羈押於臺灣臺中看守所）
            乙○○
                      2號
上  一  人
選任辯護人  楊振芳  律師
上列被告等因偽造文書等案件，經檢察官提起公訴（97年度偵字
第10023號），本院判決如下：
    主    文
丙○○共同意圖為自己不法之所有，以詐術使人將本人之物交付
，未遂，累犯，處有期徒刑捌月；附表編號一、二所示之物均沒
收。被訴行使偽造公文書部分無罪。
乙○○共同意圖為自己不法之所有，以詐術使人將本人之物交付
，處有期徒刑壹年捌月；附表編號一、二所示之物及附表編號三
、四所示偽造之印文均沒收。又共同行使偽造公文書，足以生損
害於公眾及他人，處有期徒刑壹年貳月；附表編號二所示之物及
附表編號三、四所示偽造之印文均沒收。應執行有期徒刑貳年陸
月；附表編號一、二所示之物及附表編號三、四所示偽造之印文
均沒收。
    犯罪事實
一、乙○○與藏匿大陸地區之子闕志翔（由檢察官另案偵辦並通
    緝中）及數名不詳姓名藏匿大陸地區之成年人，共謀以司法
    機關名義行騙，而共同基於為自己不法所有之詐欺取財意圖
    、行使偽造公文書之犯意聯絡，組成詐欺集團，先由集團中
    某姓名年籍不詳之成年男子自民國97年4月17日上午8時11分
    許起，至同年月18日下午1時4分許止，在大陸地區利用澳門
    電信經由台灣固網或新世紀資通之電信服務，接續32次撥打
    甲○○住處之中華電信市內電話，向甲○○佯稱甲○○之個
    人資料遭人盜用，並辦理行動電話門號使用，通話費高達新
    臺幣（下同）3萬餘元未繳，且法院傳票已郵寄多張均未收
    到，已遭法院傳喚云云，再由另1名姓名年籍不詳之成年男
    子向甲○○佯稱伊係周法官，可幫忙備案，但甲○○需告知
    所有金融機構之帳號及存款金額云云，致甲○○不疑有它，
    乃將自己所開設之郵局帳戶及大甲鎮農會帳戶之帳號告知對
    方，該詐騙集團成員進而要求甲○○前往郵局及農會提款，
    並將所提領之款項攜回家中等待渠等指派之人員前往甲○○
    家中取款，俾便帶回法院監管，甲○○因而陷於錯誤，陸續
    於97年4月17日上午10時40分許至大甲鎮庄美郵局提領46萬
    元，於同日上午11時50分許至大甲鎮農會提領21萬元，於同
    日下午3時許至大甲鎮庄美郵局提領55萬元，於同日下午4時
    許至大甲鎮農會提領30萬元，及於翌日（即4月18日）中午
    12時許至大甲鎮農會提領168萬元，並均在提領返家後，即
    接獲該詐欺集團成員之來電，且每次均由同1名姓名年籍不
    詳亦為該詐欺集團成員之成年男子持偽造之「台中地方法院
    地檢署監管科」公文書交付甲○○收執而行使之，分別用以
    表示台中地方法院地檢署已收受甲○○所交付監管之現金46
    萬元、21萬元、55萬元、30萬元及168萬元，足以生損害於
    甲○○及一般人對司法之確信；甲○○於97年4 月18日下午
    ，經家人勸說後始知曉受騙，遂於同日晚上9時9分許，前往
    臺中縣警察局大甲分局大甲派出所報案。乙○○、闕志翔等
    人以上揭方式向甲○○詐得320萬元後，食髓知味，竟又接
    續前開詐欺取財之犯意聯絡，自97年4月20日下午2時45分許
    起，至24日上午9時53分許止，由該詐欺集團成員在大陸地
    區利用澳門電信經由台灣固網或新世紀資通之電信服務，接
    續18次撥打甲○○住處之中華電信市內電話，再由闕志翔向
    甲○○佯稱其係台中地方法院之「林國祥法官」，需配合辦
    案再繳納20萬元保證金，始可發還先前交由法院監管之320
    萬元云云，甲○○雖已知曉該數通電話均係詐騙電話，然為
    擒獲該詐欺集團成員，遂虛與委蛇，與對方約定於97年4月
    24日上午，由詐欺集團成員派人至甲○○住處拿取20萬元保
    證金；闕志翔於與甲○○交涉之期間，乃要求其母乙○○尋
    找1名車手（即前往甲○○家取款之人），以便與甲○○決
    定交款日期後，可由該名車手前往甲○○住處取款，乙○○
    遂於97年4月23日晚上7時52分許，透過友人告知丙○○（前
    曾因詐欺案件，經臺灣彰化地方法院以95年度易字第620號
    判處有期徒刑3月確定，甫於97年2月27日因減刑後羈押日期
    折抵刑期而執行期滿）之行動電話號碼後，持自己所使用之
    門號0000000000號行動電話撥打丙○○所使用之門號000000
    0000號行動電話，央請丙○○代其子闕志翔向他人索討債務
    ，經丙○○拒絕後，乙○○乃於同日晚上7時55分許，持其
    上開行動電話撥打予藏匿大陸地區之闕志翔，並告知上情，
    經闕志翔於同日晚上10時19分許及晚上11時31分許，親自撥
    打電話予丙○○遊說並承諾事成後給予2萬元酬勞後，丙○○在可預見闕志翔央請其收取之款項，可能係闕志翔向他人
    詐騙取得之財物，而其發生並不違背其本意之認識下，不顧
    他人所可能遭受財產上損失之危險，竟與乙○○、闕志翔等
    人共同基於詐欺取財之犯意聯絡，同意前往闕志翔所指定之
    處所，配合闕志翔之指示向他人取款；俟於97年4月24日上
    午9時許，丙○○依闕志翔所傳送內容載有「甲○○女士...
    台中縣大甲鎮○○街263號」之簡訊，前往甲○○上址住處
    與甲○○會面，並將闕志翔於同日上午10時18分許撥打其所
    持用之行動電話，當場交付予甲○○接聽，以便甲○○與闕
    志翔確認前來取款之人，嗣甲○○將現金20萬元交付丙○○
    之時，甲○○埋伏一旁之家人即一湧而上將丙○○逮獲，並
    等待員警到場處理，丙○○因而取財未能得逞；嗣經丙○○
    配合警方辦案，為警尋線至彰化縣埔心鄉○○○路90之1巷
    口處將欲前來向丙○○取款18萬元之乙○○逮捕，並扣得丙○○、乙○○分別所持用之上開行動電話各1支。
二、案經臺中縣警察局大甲分局報告臺灣臺中地方法院檢察署檢
    察官偵查起訴。
    理    由
甲、有罪部分
一、證據能力部分：
(一)、按被告以外之人於審判外之言詞或書面陳述，除法律有規定
    者外，不得作為證據；被告以外之人於審判中有下列情形之
    一，其於檢察事務官、司法警察官或司法警察調查中所為之
    陳述，經證明具有可信之特別情況，且為證明犯罪事實之存
    否所必要者，得為證據：一、死亡者。二、身心障礙致記憶
    喪失或無法陳述者。三、滯留國外或所在不明而無法傳喚或
    傳喚不到者。四、到庭後無正當理由拒絕陳述者；該言詞或
    書面陳述，雖不符刑事訴訟法第159條之1至第159條之4之規
    定，而經當事人於審判程序同意作為證據，法院審酌該言詞
    陳述或書面陳述作成時之情況，認為適當者，亦得為證據；
    當事人、代理人或辯護人於法院調查證據時，知有第159條
    第1項不得為證據之情形，而未於言詞辯論終結前聲明異議
    者，視為有前項之同意，刑事訴訟法第159條第1項、第159
    條之3、第159條之5分別定有明文。核其立法理由在於傳聞
    證據未經當事人之反對詰問予以核實，乃排斥其證據能力。
    惟當事人如放棄對原供述人之反對詰問權，於審判程序表示
    同意該等傳聞證據可作為證據，此時，法院除認該傳聞證據
    欠缺適當性外，自可承認其證據能力。又當事人、代理人或
    辯護人於調查證據時，知有刑事訴訟法第159條第1項不得為
    證據之情形，卻表示「對於證據調查無異議」、「沒有意見
    」等意思，而未於言詞辯論終結前聲明異議者，應視為已有
    將該等傳聞證據採為證據之同意（參見最高法院94年度台上
    字第2976號判決意旨）。
(二)、本件檢察官、被告等及選任辯護人於審判期日，對本案之全
    部證據之證據能力均不爭執，復於審判期日就本院提示之證
    據於言詞辯論終結前，均未就所調查之證據主張有刑事訴訟
    法第159條不得為證據之情形，且均表示無意見，本院審酌
    該等證據作成時，亦無不適當之處，是參考上開最高法院判
    決要旨，應視為已有將該等傳聞之證據採為證據之同意，本
    案經調查之證據均有證據能力。
二、認定犯罪事實所憑藉之證據及理由：
(一)、上開犯罪事實，業據被害人甲○○於警詢、偵查中指述綦詳
    ，並於本院審理時證述明確。
(二)、前項被害人甲○○之指述及證述，有被害人甲○○住處使用
    之00-00000000號市內電話之雙向通聯紀錄、詐欺集團派人
    前往被害人甲○○住處分次取款46萬元、21萬元、55萬元、
    30萬元及168萬元時，所交付被害人甲○○持有之「台中地
    方法院地檢署監管科」公文書5張（影本附卷，正本均未扣
    案）及被害人甲○○上開郵局帳戶及大甲鎮農會帳戶之存摺
    內頁交易明細等附卷可佐，與其所述內容互核無異，足認確
    與事實相符。
(三)、被告丙○○固坦承有於97年4月24日上午9時許，依共犯闕志
    翔傳送之簡訊內容，按址前往被害人甲○○住處，欲向其拿
    取20萬元，惟否認有詐欺取財之犯意，辯稱：伊2年多前有
    常去乙○○家打麻將，跟乙○○比較熟，而跟闕志翔比較不
    熟。97年4月23日晚上8時許，是乙○○用0000-000000號電
    話撥打伊的0000-000000號電話說闕志翔有筆債務，要伊去
    幫忙討債，伊跟乙○○說因為從未做過，所以沒有辦法幫忙
    討債；過了約2至3個小時，闕志翔就用大陸的電話號碼撥打
    伊的0000-000000號電話說那筆債務是人家欠他很久了，只
    要伊1個人早上9點去債務人家中，債務人就會把20萬元的債
    務給伊，然後要伊把20萬元交給乙○○，乙○○會給伊1萬
    元當酬勞，伊跟闕志翔說沒辦法；後來闕志翔又打第2通電
    話拜託伊去幫忙收錢，伊才答應，講完電話後，闕志翔便用
    大陸的電話傳簡訊給伊指示去何處收錢，簡訊內容為「甲○○女士... 台中縣大甲鎮○○街263號」。97年4月24日上午
    8時30分許闕志翔就用大陸電話又打1通電話給伊，問伊找到
    沒，伊回答只找到路，幾號還找不到，闕志翔便跟伊說那個
    人在等了，叫伊趕緊找；闕志翔又打了幾通給伊，後來要伊
    不要掛斷電話，闕志翔要叫那個人出來找伊。闕志翔告訴伊
    收到錢後，把錢拿回去他家給他母親乙○○，但沒有指定要
    在巷口交款，當天伊是跟警方到達乙○○家巷口，闕志翔又
    打電話給伊，伊才跟闕志翔說伊人在巷口後，伊又打給乙○○說伊在巷子口，乙○○就出來跟伊收錢了云云。經查：
  1.被告丙○○於97年8月5日本院審理時供述：「4月23日晚上
    被告乙○○打電話給我說闕志翔人在大陸，有人欠闕志翔錢
    ，叫我去幫闕志翔向對方拿錢，被告乙○○打電話給我時沒
    有說欠什麼錢，我當時拒絕被告乙○○，後來當晚11、12點
    闕志翔親自打電話給我，告訴我說他們錢已經講好，只要我
    去對方就會把錢交給我，但是我當時也有拒絕他，後來過了
    約30分鐘闕志翔又打電話來，跟我說人家欠他們會錢欠很久
    了，20萬元給我1萬元，他說他父親中風，他母親要在家裡
    照顧無法去拿錢，所以拜託我幫他去大甲拿錢，於是我才答
    應他，之後闕志翔就將甲○○的姓名、地址傳簡訊到我的手
    機。」等語（詳本院卷97年8月5日審判筆錄第18頁第3行起
    ），其後又供述：「（檢察官問：闕志翔在大陸為何會在臺
    灣有人欠他會錢？）闕志翔說是欠他媽媽的會錢。」等語（
    詳本院卷97年8月5日審判筆錄第18頁第13行起），是被告丙○○在接獲被告乙○○之來電時，既經被告乙○○告知係代
    闕志翔向債務人取款，則闕志翔再致電被告丙○○告知係索
    討他人積欠他母親乙○○之會錢時，渠2人之說詞已明顯不
    符，被告丙○○既因未有向人討債之經驗，而各有1次拒絕
    乙○○及闕志翔請託之情形，依常情，被告丙○○理應就闕
    志翔請其代為索討之債務，其債權債務之原因關係為何，究
    何人為債權人等詳細情形加以詢問並予釐清，縱其未深入探
    詢，其心裡亦應知曉該筆債務，顯有所蹊蹺。
  2.被告丙○○雖否認被告乙○○與闕志翔於電話中係約定給予
    伊酬勞2萬元，而辯稱僅有1萬元云云，惟被告乙○○於警詢
    中供述：「（問：丙○○於筆錄中供稱他的酬勞是1萬元，
    為何你說是2萬元？）我不知道，我沒有看丙○○交給我的
    包裹內有多少錢，是闕志翔的朋友說的，2萬元是丙○○的
    酬勞。」、「（問：警方在妳家中之麻將桌的麻將紙上（看
    到）書寫記載「台中縣大甲鎮○○街263號」、「三吉00000
    00000」及「2萬」是何人所寫？）是我寫的。（問：上述妳
    所書寫之「台中縣大甲鎮○○街263號」、「三吉000000000
    0」、「2萬」及「18萬」是何意思？）是我兒子闕志翔於97
    年4月23日晚上8至9點左右用大陸的電話打到我家裡000-000
    000號電話跟我說他朋友要跟我說話後，換成一個我沒聽過
    的聲音的男子跟我說要我拿筆抄住址「台中縣大甲鎮○○街
    263號」，「2萬」及「18萬」是他說叫丙○○去台中縣大甲
    鎮○○街263號收20萬元回來後，丙○○可拿2萬，剩下的18
    萬是丙○○交給我後，等他的電話再匯款給他，然後他要我
    傳簡訊給丙○○，我跟他說我不會傳簡訊，後來他就自己跟
    丙○○聯絡了。」等語（詳臺灣臺中地方法院檢察署97年度
    偵字第10023號偵查卷第36頁），於偵查中亦供述：「（問
    ：說要收多少錢？）20萬，其中2萬元交給丙○○，另外18
    萬等他電話再給他。」等語（詳臺灣臺中地方法院檢察署97
    年度偵字第10023號偵查卷第64頁），於本院行準備程序及
    審理中亦均供稱要給被告丙○○2萬元等語，核與警卷所附
    員警至被告乙○○位於彰化縣埔心鄉○○村○○○路90 之1
    巷22號住處1樓客廳所拍攝該處麻將桌墊紙之照片所示內容
    相符（詳警卷第38頁；其上書寫之「三吉」字樣底下書寫有
    「0000000000」、「2萬」及「18萬」等字跡），堪認被告
    乙○○上開之供述應屬實在，是被告丙○○辯稱僅有1萬元
    之酬勞云云，不足採信。
  3.被害人甲○○於警詢中指述：「（問：嫌犯丙○○進入屋內
    有否表示來意？）黃嫌進入我家便將左手伸出要取款，右手
    將手機交給我說『法官要跟妳講』。」等語（見警卷第24-2
    5頁），於偵查中結證稱：「（問：4/24去你家的男子到你
    家說他是何人？）他說他是法官的同學，法官派他來拿保證
    金。」等語（詳臺灣臺中地方法院檢察署97年度偵字第1002
    3號偵查卷第63頁），於本院審理時亦到庭結證稱：「（辯
    護人問：在24日之前你是否看過或聽過在庭這二位被告？）
    都沒有見過在庭的這二位被告，24日當天自稱是法官的人在
    市內電話中說，他是法官幫我保存320 萬元，需要我付他20
    萬的保管費，所以他會叫他同學來我家拿這20萬元且告訴我
    把錢交給他同學，不用跟他同學說什麼，他同學會把手機交
    給我聽，在24日之前我都不曾見過在庭二位被告，至於有無
    聽過他們的聲音我沒有印象。」、「（檢察官問：24日在庭
    被告丙○○是否有跟你說他是法官派來的？）有，在庭被告
    丙○○跟我說他是跟我打電話的法官的同學，是法官派來的
    。」、「（辯護人問：被告丙○○跟你拿錢時被告丙○○當
    場有跟你說什麼話？）他說他來拿錢，是他同學叫他來拿錢
    的。」、「（審判長問：在庭被告丙○○去你家跟你拿錢時
    有跟你說什麼話？）他只有說他是法官的同學要來跟我拿錢
    ，其他沒有說什麼。」等語（詳本院卷97年8月5日審判筆錄
    第9、10、13頁），堪認被告丙○○前往被害人甲○○住處
    取款時，應有配合闕志翔之指示，向被害人甲○○表示其係
    法官之同學前來取款；又被告丙○○既自承曾於2年多前有
    至被告乙○○家中打牌，是其縱然對被告乙○○之子闕志翔
    較不熟識，亦應知曉闕志翔並非法院之法官，惟其應被告乙○○及闕志翔之央請前往被害人甲○○住處取款，復附和闕
    志翔之說詞，謊稱自己是法官之同學前來取款，足見被告丙○○對其將向被害人甲○○拿取之20萬元係被告乙○○、闕
    志翔等人以非法手段詐騙而來乙情，亦應知之甚明。
  4.再依常理判斷，在詐欺集團深信被害人已陷於錯誤，並與被
    害人約定好時間、地點準備取款之情況，理應會由詐欺集團
    信任之成員來完成取款任務，蓋任由無信賴關係之生手為之
    ，極可能存在該人取款後卻不繳回或輕易遭被害人識破之高
    風險，而讓本該輕易得手之金錢因此付之一炬。是以果如被
    告丙○○所稱其不知所欲前往拿取之款項係詐欺得來，則詐
    欺集團豈有可能讓一個毫無信任基礎的被告丙○○來獨自擔
    任整個詐騙犯罪中最重要之取款工作。況被告丙○○在接獲
    被告乙○○及闕志翔之來電後，已可由渠2人相互不一之請
    託藉口，得以知曉其所代為索討之該筆債務，顯非一般正常
    之債權債務關係，理應拒絕代為索討，惟被告丙○○在該情
    況下，猶為2萬元之代價而答應闕志翔之央求，足見被告丙○○對於被告乙○○及其子闕志翔係以高額酬佣利用其遂行
    詐欺取財之犯行，當可預見，且其對於渠等利用其向他人為
    取財之行為，並無違背其本意，是被告丙○○主觀上應具有
    參與他人詐取財物之不法犯意甚明。
(四)、被告乙○○固坦承有於97年4月23日晚上因接獲闕志翔之來
    電而代為尋找被告丙○○，並將被告丙○○之電話號碼告知
    闕志翔後，由闕志翔自行聯絡被告丙○○等情不諱，惟否認
    有參與本件詐欺取財及行使偽造公文書之犯行，辯稱：於97
    年4月23日晚上，伊兒子闕志翔打電話問伊丙○○的電話，
    伊跟他說要問朋友後才知道，沒多久闕志翔又打回來，伊便
    跟他說丙○○的電話，伊問闕志翔找丙○○要作何事，他說
    要叫丙○○去大甲跟人收錢，闕志翔叫他朋友打給伊說是要
    請丙○○去跟大甲的人收錢，他們說已經跟大甲的人說好要
    收錢了，但是昨天沒有人可以去大甲收錢，所以才找丙○○
    去收20萬元，其中2萬元是丙○○的酬勞，要伊跟丙○○收
    18萬元後再把錢匯給他，他說錢收到後他告訴伊要匯款到哪
    個帳戶；伊不知道闕志翔要丙○○收什麼錢，伊只是幫闕志
    翔及闕志翔的朋友代為聯絡丙○○，並在丙○○收到錢後，
    將錢轉匯給闕志翔的朋友而已，伊對被害人遭人詐騙320萬
    元乙事並不知情，也未參與云云。經查：
  1.被告乙○○於警詢中曾供述：「（問：你稱是闕志翔的朋友
    要你向丙○○拿丙○○去大甲收回來的錢，並要你將新台幣
    18 萬元匯給他，他有無給你好處？）沒有給我任何酬勞，
    他是告訴我錢要先匯給他們公司，看闕志翔可以分多少錢，
    他再把闕志翔應得的錢匯給我，去幫闕志翔繳法院的易科罰
    金的錢。」等語（見警卷第20頁），足見被告乙○○對於被
    告丙○○向被害人甲○○取款成功後，其應負責將該18萬元
    匯至闕志翔及其友人所屬「公司」指定之帳戶內，並可自該
    18萬元中依闕志翔可分得之比例，將款項轉匯回臺灣，供其
    持以繳納闕志翔前因毒品案件經法院判決易科罰金之款項等
    情知之甚詳，是被告乙○○對於被告丙○○所將前往被害人
    住處拿取之款項，並非出自合法之債權債務關係，而係以非
    法之詐騙手段取得，理應甚為明瞭，蓋如該20萬元係合法之
    債務，豈需以2萬元酬勞僱請2年多未見面之被告丙○○前往
    取款，又如該筆款項取回後，尚需被告乙○○代為轉匯至大
    陸地區，則請該債務人自行匯款至大陸地區即可，何需大費
    周章，經由被告乙○○尋找「車手」即被告丙○○前往取款
    ，事成後又需再行匯款至大陸地區；是由此不合常情又大費
    周章之取款行為，益徵被告乙○○應可知悉其子闕志翔欲請
    被告丙○○前往被害人住處拿取之款項，實係非法手段取得
    無訛。
  2.被告乙○○於本院審理時供述伊在大陸地區除了闕志翔之外
    並無其他親戚或朋友等語（詳本院卷97年8月5日審判筆錄第
    24頁），是堪認被告乙○○所持用之門號0000000000號行動
    電話及其住處所申設之000-000000號市內電話之雙向通聯紀
    錄中（詳本院卷第35頁至第70頁、第163頁至第201頁），如
    有發話予大陸地區或受話自大陸地區之通聯紀錄，應均認與
    闕志翔有關；查被告乙○○所持用之門號0000000000號行動
    電話自97年1月30日起至同年6月20日止，發話至大陸地區之
    通聯紀錄如下：97/2/5、97/2/27各有3通電話，97/2/10 、
    97/2/29、97/3/3各有2通電話，97/2/11、97/3/4、97/3 /7
    、97/3/10、97/4/15、97/4/23各有1通電話；受話自大陸地
    區之通聯紀錄如下：97//2/10有4通電話，97/2/14、97/3/1
    9、97/4/7各有2通電話，97/1/31、97/2/5、97/2/26、97/3
    /3、97/3/7、97/4/8、97/4/17各有1通電話。而被告乙○○
    住處所使用之000-000000號市內電話自97年1月1日起至同年
    6月24日止之雙向通聯紀錄顯示，其與被害人甲○○住處之
    市內電話接收該詐欺集團在大陸地區利用澳門電信經由台灣
    固網或新世紀資通之電信服務通聯方式相同者（即雙向通聯
    紀錄中記載「進來ＣＤＲ」、「新世紀資通」、「台灣固網
    」）如下：97/1/7、97/1/16、97/1/21、97/1/22、97/1/24
    、97/1/29、97/1/30、97/2/1、97/2/13、97/2/14、97/2/1
    5、97/2/19、97/2/29、97/3/3、97/3/6、97/3/10、97/4/1
    2、97/4/14、97/5/20各有1通電話，97/1/18、97/3/17、97
    /4/2、97/4/17、97/4/23各有2通電話，97/3/28有3通電話
    ，97/4/25有4通電話，97/4/24有5通電話。是由上開頻繁之
    雙向通聯情形可知，被告乙○○對其子闕志翔在大陸地區係
    從事何工作應知之甚明；蓋被告乙○○雖辯稱97年4月23日
    晚上係因接獲闕志翔之來電而代為尋找被告丙○○云云，惟
    觀被告乙○○上開所使用之市內電話之雙向通聯紀錄顯示，
    自97年4月17日20時54分許至同年4月23日19時56分許止，該
    市內電話並無發話至大陸地區或收話自大陸地區之通聯紀錄
    ，而被告乙○○所使用之上開行動電話之雙向通聯紀錄亦顯
    示，自97年4月17日15時9分許至97年4月23日19時55分許止
    ，該行動電話亦無與大陸地區之電話有任何通聯，且依被告
    丙○○所持用上開行動電話之雙向通聯紀錄及被告乙○○所
    持用上開行動電話及被告乙○○住處市內電話之雙向通聯紀
    錄顯示，於97年4月23日，係被告乙○○以其所持之上開行
    動電話於該日19時52分24秒先致電予被告丙○○，再於同日
    19時55分15秒撥打該行動電話至大陸地區，其後19時56分23
    秒，則由闕志翔自大陸地區撥打被告乙○○住處之市內電話
    予被告乙○○，並自被告乙○○處探知被告丙○○之行動電
    話號碼後，才於22時19分33秒及23時31分27秒自大陸地區撥
    打電話予被告丙○○，取得被告丙○○之同意後，復於翌日
    （即24日）凌晨0時10分38秒再撥打電話予被告乙○○住處
    使用之市內電話；勾稽上開通聯紀錄內容，堪認被告乙○○
    應係在97年4月17日與闕志翔聯絡通話後，已然知悉闕志翔
    所屬詐欺集團之詐欺犯行，並因該集團欲再向被害人甲○○
    詐騙金錢，被告乙○○遂依闕志翔之指示另尋找1名「車手
    」以備日後前往被害人甲○○住處取款，並待尋獲後始由被
    告乙○○通知闕志翔，而被告乙○○辯稱係闕志翔於97年4
    月23日晚上打電話回家，伊才會幫忙聯絡被告丙○○云云，
    核與事實不符，無足採信。
  3.被告乙○○雖另辯稱伊並不知曉闕志翔等人詐騙被害人甲○○取款320萬元之事實云云，惟依被告乙○○以其所持用之
    行動電話及其住處使用之市內電話與身在大陸地區之闕志翔
    間往來頻繁之雙向通聯情形，及被告乙○○確有於97年4月
    17日15時9分12秒以行動電話及於同日20時54分21秒以住處
    市內電話與闕志翔相互通話，暨被告乙○○在97年4月17日
    結束與闕志翔之通話後，2人間即未再有通聯情形，遲至97
    年4月23日被告乙○○才再主動撥打行動電話至大陸地區與
    闕志翔通話，而其通話時間點，竟核與被害人甲○○遭闕志
    翔所屬詐欺集團詐騙而約定取款之時間相符等情以觀，被告
    乙○○在97年4月17日時既會承諾闕志翔代為尋找前往被害
    人甲○○住處取款之「車手」，顯見被告乙○○對97年4月
    17日闕志翔所屬詐欺集團之詐欺犯行已然知悉，且以共同參
    與犯罪之意思，才會在97年4月23日經由友人告知被告丙○○之行動電話後撥打予被告丙○○央請其幫忙取款，因遭被
    告丙○○拒絕幫忙取款，復主動將被告丙○○之行動電話通
    知闕志翔，而由闕志翔親自勸說被告丙○○加入渠等之詐欺
    犯罪集團，是被告乙○○謂其對該320萬元之詐騙事件毫不
    知情，且未參與云云，洵無足採。
三、論罪科刑之理由：
(一)、按「台中地方法院地檢署監管科」之文書，其上蓋用機關印
    文「臺灣臺中地方法院檢察署印」及職章印文「檢察官周士
    瑜」，顯係公務員職務上制作之文書，已符合公文書之格式
    ，具公文書之效力，其為公文書之性質無訛，被告乙○○與
    闕志翔等人持以行使，足以生損害於甲○○及一般人對司法
    之確信。核被告乙○○上開所為，係犯刑法第339條第1項之
    詐欺取財既遂罪、同法第216條、第211條之行使偽造公文書
    罪及同法第339條第3項、第1項之詐欺取財未遂罪。
(二)、按共同正犯之所以應對其他共同正犯所實施之行為負其全部
    責任者，以就其行為有犯意之聯絡為限，若他犯所實施之行
    為，超越原計畫之範圍，而為其所難預見者，則僅應就其所
    知之程度，令負責任，未可概以共同正犯論（最高法院50年
    度台上字第1060號判例參照）。本件被告丙○○就被告乙○○與其子闕志翔及數名不詳姓名藏匿大陸地區之成年人於97
    年4月17日及18日以行使偽造公文書之方式詐騙被害人甲○○320萬元部分，因未有共同之犯意聯絡及行為分擔，且為
    其所難預見，是被告丙○○應僅就參與詐騙被害人甲○○20
    萬元保證金而未得逞（因被害人甲○○業已報案而未陷於錯
    誤交付款項）之部分，有參與負責前往取款之行為，故核其
    所為，係犯刑法第339條第3項、第1項之詐欺取財未遂罪。
(三)、被告乙○○與其子闕志翔及數名不詳姓名藏匿大陸地區之成
    年人間，就上開犯行彼此間有犯意聯絡及行為分擔，均為共
    同正犯。又渠等與被告丙○○間，就上開詐欺取財未遂罪，
    彼此間亦有犯意聯絡及行為分擔，復均為共同正犯。
(四)、被告乙○○與其子闕志翔所屬之詐欺集團偽造上開「台中地
    方法院地檢署監管科」之公文書後復持以行使，偽造公文書
    之低度行為應為行使偽造公文書之高度行為所吸收，不另論
    罪。又渠等共同偽造「臺灣臺中地方法院檢察署印」之公印
    文及「檢察官周士瑜」印文之行為，為其偽造「台中地方法
    院地檢署監管科」公文書之部分行為，亦不另論罪。
(五)、被告丙○○、被告乙○○及其子闕志翔及數名不詳姓名藏匿
    大陸地區之成年人，就撥打詐騙電話向被害人甲○○佯稱需
    繳納20萬元保證金之詐欺犯行，因已著手於詐欺取財犯罪之
    實行而未得逞，為未遂犯，被告丙○○就此部分之犯行，應
    依刑法第25條第2項之規定減輕其刑。
(六)、被告乙○○與其子闕志翔及數名不詳姓名藏匿大陸地區之成
    年人等係基於詐欺取財之接續犯意，偽造上開5張「台中地
    方法院地檢署監管科」公文書後，接續多次行使該公文書及
    多次詐欺取財（有5次取財既遂及1次取財未遂），應各論以
    1個行使偽造公文書罪及1個詐欺取財既遂罪。
(七)、被告乙○○所犯上開2罪間，犯意各別，犯罪構成要件互殊
    ，應予分論併罰。
(八)、被告丙○○前曾因詐欺案件，經臺灣彰化地方法院以95年度
    易字第620號判處有期徒刑3月確定，甫於97年2月27日因減
    刑後羈押日期折抵刑期而執行期滿等情，有臺灣高等法院被
    告前案紀錄表及臺灣臺中地方法院檢察署刑案查註紀錄表附
    卷可佐，其於有期徒刑執行完畢後5年內，故意再犯本件有
    期徒刑以上刑之罪，應依刑法第47條第1項之規定論以累犯
    ，依法加重其刑，並先加後減之。
(九)、爰審酌被告乙○○犯罪之動機、目的、手段、於上開犯罪集
    團中所擔當之角色與分工係屬次要、所偽造公文書之被害機
    關係司法機關，正面挑戰刑事司法機構，嚴重危害司法威信
    ，惡性非淺、詐騙得手之金額高達320萬元、未得手之詐騙
    金額20萬元，及其犯後猶否認犯行，不知悔悟；暨被告丙○○犯罪之動機、目的係為取得2萬元之酬勞，而於該犯罪集
    團中擔任車手之工作，詐騙之金額20萬元，惟未詐騙得手、
    及其犯後亦否認犯行，不知悔改等一切情狀，分別量處如主
    文所示之刑，並就被告乙○○所處之刑，定其應執行之刑，
    以示懲儆。
(十)、扣案如附表編號一所示之門號0000000000號NOKIA行動電話1
    支（含SIM卡1張），係被告丙○○以其女友葉欣怡名義所申
    請為其所有，供與被告乙○○及共犯闕志翔等人犯詐欺取財
    未遂罪聯絡用之物，業據被告丙○○供述明確，應依刑法第
    38條第1項第2款之規定宣告沒收；扣案如附表編號二所示之
    門號0000000000號VK行動電話1支（含SIM卡1張），則係被
    告乙○○以其夫闕高榮名義所申請為其所有，供與共犯闕志
    翔等人犯上開3罪聯絡用之物及供與被告丙○○犯詐欺取財
    未遂罪聯絡用之物，亦據被告乙○○供述明確，自亦應依刑
    法第38條第1項第2款之規定宣告沒收。另如附表編號三、四
    所示偽造之「台中地方法院地檢署監管科」公文書，雖係被
    告乙○○與其子闕志翔及數名不詳姓名藏匿大陸地區之成年
    人等共同因犯行使偽造公文書罪所用之物，且係渠等用以詐
    騙被害人之物，惟因已持交被害人而行使之，非屬渠等所有
    ，無從依刑法第38條第1項第2、3款之規定諭知沒收，惟其
    上偽造之「臺灣臺中地方法院檢察署印」及「檢察官周士瑜
    」等公印文與印文，應依刑法第219條規定，不問屬於犯人
    與否，沒收之。
(十一)、本院審理中蒞庭公訴檢察官論告時認該詐欺集團有冒充公務
    員行使職權之行為，認被告乙○○、丙○○2人亦涉犯刑法
    第158條之罪嫌云云；然查，按刑法第158條所指冒充公務員
    而行使其職權之僭行職權罪，係指無此職權而僭越行使者而
    言，故行為人除冒充公務員之外，尚須有僭行越使職權之行
    為，始屬相當。本案之詐欺集團成員固然有於電話中向被害
    人甲○○佯稱係「檢察官」或「法官」之身份，惟渠等並無
    任何僭越行使「檢察官」或「法官」之職權行為，蒞庭公訴
    檢察官亦未說明其所憑之證據，是此部分犯罪事實尚乏證據
    證明；因公訴人認此部分與上開起訴並經論罪部分屬實質上
    一罪之關係，此部分爰不另為無罪之諭知。
(十二)、公訴意旨另略以：被告丙○○自不詳之日起，基於意圖為自
    己不法所有之犯意聯絡，加入被告乙○○、闕志翔母子所組
    成之詐欺集團，為被告乙○○、闕志翔向被害人收取詐騙所
    得，被告乙○○、闕志翔運作模式係先將冒用「台中地方法
    院地檢署監管科、檢察官周士瑜」名義所偽造之公文，寄交
    被害人，向被害人佯稱其因涉案急需將資金交由「監管科」
    監管，使被害人陷於錯誤後，再指示旗下車手冒充法院人員
    ，佯以監管之名，前往被害人住處取款。被告乙○○、闕志
    翔於97年4月17日，以上揭方式向甲○○詐得320萬元；因認
    被告丙○○就詐騙被害人甲○○得款320萬元部分，亦有犯
    意聯絡及行為分擔，遂認被告丙○○此部分亦涉犯刑法第33
    9條第1項之詐欺取財既遂罪嫌云云。然查，依被告丙○○所
    持用之門號0000000000號行動電話自97年1月1日起迄同年6
    月24日止之雙向通聯紀錄所示（詳本院卷第75頁至162頁）
    ，該支電話除於97年4月23日及24日有自大陸地區之來電外
    ，其餘時間均無與大陸地區之電話有相互通聯之情形；又據
    被害人甲○○指述該名於97年4月17日及18日至其住處取款
    之人為同一人，但並非被告丙○○等語，顯見被告丙○○加
    入該詐欺集團之前，該詐欺集團早已完成該320萬元之詐騙
    行為，且本案又查無積極證據足以證明被告丙○○確有參與
    此部分之詐欺取財行為，依罪疑有利於被告之法理，尚難認
    被告丙○○有參與此部分之行為，公訴人認被告丙○○亦有
    參與此部分之犯行，顯有未合；因公訴人認此部分與上開起
    訴並經論罪部分即詐欺取財未遂部分，屬接續犯之實質上一
    罪關係，此部分爰不另為無罪之諭知，併此敘明。
四、適用法律依據：
(一)、刑事訴訟法第299條第1項前段。
(二)、刑法第28條、第216條、第211條、第339條第1項、第3項、
    第25條第2項、第47條第1項、第51條第5款、第38條第1項第
    2款、第219條。
(三)、刑法施行法第1條之1。
乙、無罪部分
一、公訴意旨略以：被告丙○○自不詳之日起，加入被告乙○○
    、闕志翔母子所組成之詐欺集團，為被告乙○○、闕志翔向
    被害人收取詐騙所得，被告乙○○、闕志翔運作模式係先將
    冒用「台中地方法院地檢署監管科、檢察官周士瑜」名義所
    偽造之公文，寄交被害人，向被害人佯稱其因涉案急需將資
    金交由「監管科」監管，使被害人陷於錯誤後，再指示旗下
    車手冒充法院人員，佯以監管之名，前往被害人住處取款。
    被告乙○○、闕志翔於97年4月17日，以上揭方式向甲○○
    詐得320萬元；因認被告丙○○此部分亦涉犯刑法第216條、
    第211條之行使偽造公文書罪嫌云云。
二、按犯罪事實應依證據認定之，無證據不得認定犯罪事實；不
    能證明被告犯罪者，應諭知無罪之判決，刑事訴訟法第154
    條第2項、第301條第1項前段分別定有明文。再按刑事訴訟
    法上所謂認定犯罪事實之證據，指足以證明被告確有犯罪行
    為之積極證據而言，該項證據必須適合於被告犯罪事實之認
    定，始得採為斷罪之資料（最高法院69年台上字第4913號判
    例意旨參照），如未能發現相當證據，或證據不足以證明，
    自不能以推測或擬制之方法，為裁判基礎（最高法院40年台
    上字第86號判例意旨參照）。
三、經查：依被告丙○○所持用之門號0000000000號行動電話自
    97 年1月1日起迄同年6月24日止之雙向通聯紀錄所示（詳本
    院卷第75頁至162頁），該支電話除於97年4月23日及24日有
    自大陸地區之來電外，其餘時間均無與大陸地區之電話有相
    互通聯之情形；又據被害人甲○○指述該名於97年4月17日
    及18日至其住處取款之人為同一人，但並非被告丙○○等語
    ，顯見被告丙○○在加入該詐欺集團之前，該詐欺集團早已
    完成該320萬元之詐騙行為及行使偽造公文書之行為；本案
    又查無積極證據足以證明被告丙○○確有參與此部分之行使
    偽造公文書行為，依罪疑有利於被告之法理，尚難認被告丙○○有參與此部分行為，公訴人認被告丙○○亦有參與此部
    分之行使偽造公文書犯行，顯有未合。本案既查無足以證明
    被告丙○○確有參與此部分行使偽造公文書之積極證據，應
    認本件檢察官所為之舉證，尚不足以證實被告丙○○確有行
    使偽造公文書之意圖及犯行，因認不能證明被告丙○○此部
    分犯罪，依上開說明，自應就此部分為被告丙○○無罪之諭
    知。
四、據上論斷，應依刑事訴訟法第301條第1項，判決如主文。
中    華    民    國    97    年    8     月    19    日
                  刑事第十三庭  審判長法  官  李秋娟
                                      法  官  黃裕仁
                                      法  官  許月馨
上正本證明與原本無異。
如不服本判決，應於收受送達後10日內向本院提出上訴書狀（應
敘述具體理由並附繕本）。
上訴書狀如未敘述理由，應於上訴期間屆滿後20日內補提理由書
於本院。
                                      書記官  黃美雲
中    華    民    國    97    年    8     月    19    日
附錄論罪科刑法條：
刑法第216條
行使第210條至第215條之文書者，依偽造、變造文書或登載不實
事項或使登載不實事項之規定處斷。
刑法第211條
偽造、變造公文書，足以生損害於公眾或他人者，處1年以上7年
以下有期徒刑。
刑法第339條第1項、第3項
意圖為自己或第三人不法之所有，以詐術使人將本人或第三人之
物交付者，處5年以下有期徒刑、拘役或科或併科1千元以下罰金
。
前二項之未遂犯罰之。
附表：
一、扣案門號0000000000號NOKIA行動電話1支（含SIM卡1張）。
二、扣案門號0000000000號VK行動電話1支（含SIM卡1張）。
三、偽造之97年4月17日「台中地方法院地檢署監管科」公文書4
    張（受監管金額分別為21萬元、55萬元、30萬元及46萬元，
    其上均蓋有偽造之「臺灣臺中地方法院檢察署印」及「檢察
    官周士瑜」印文各1枚）。
四、偽造之97年4月18日「台中地方法院地檢署監管科」公文書1
    張（受監管金額為168萬元，其上並蓋有偽造之「臺灣臺中
    地方法院檢察署印」及「檢察官周士瑜」印文各1枚）。


司法院資訊處製作；財團法人民間司法改革基金會備份。
